最高法院民事判決　　　　　　　　　　　　　　　八十七年度台上字第一二三四號
　　　上　訴　人　陳富厚
　　　被 上訴 人　高植澎
右當事人間請求損害賠償事件，上訴人對於中華民國八十六年六月二日台灣高等法院
高雄分院判決（八十六年度訴字第四○號），提起上訴，本院判決如左：
    主  文
原判決關於命上訴人給付暨該訴訟費用部分廢棄，發回台灣高等法院高雄分院。
    理  由
本件被上訴人主張：上訴人身為澎湖縣議會議員，理應相信司法、尊重司法，在議會
行使職權應克盡職責，為民喉舌，竟於民國八十四年五月五日澎湖縣議會第十三屆第
三次大會中提出臨時動議，謂：「……外傳聽說高縣長官司花費幾百萬元給人家包訟
，預期目標有三個方案，一、是維持原判。二、是判決無罪。三、本案拖延至縣長任
期屆滿，此情請相關單位調查。」云云，假借其職務上權力、機會或方法故意誹謗伊
，致伊名譽受損害等情。爰依民法第一百八十四條、第一百九十五條規定求為命上訴
人賠償新臺幣（下同）五百萬元，並將上訴人有罪之刑事判決書全文分別刊登於中國
時報、聯合報、建國日報澎湖版之第一版半版面，及聲明道歉啟事一日之判決。
上訴人則以：縣議員對於有關會議事項所為之言論及表決，對外不負責，伊善意發表
言論，對於可受公評之事，在議會本乎職權，而為適當之質詢、評論，而非意圖散布
於眾等語。資為抗辯。
原審以；被上訴人主張之上開事實，有原審八十六年度上訴字第四七號刑事判決及澎
湖縣議會第十三屆第三次大會議員發言紀錄可稽，復經調閱上開刑事卷無訛，堪信為
真實。按上訴人妨害被上訴人之名譽，被上訴人並未因而生財產上損害，其依民法第
一百八十四條規定請求損害賠償雖無理由，惟不法侵害他人名譽，被害人雖非財產上
之損害，亦得請求賠償相當之金額，其名譽被侵害者並得請求為回復名譽之適當處分
，民法第一百九十五條第一項規定甚明，從而被上訴人依該規定請求賠償相當金額及
回復名譽之處分，自屬有據，爰審酌兩造之身分地位，被上訴人名譽受損害之程度及
上訴人經濟狀況等情，認被上訴人之請求以四十萬元為當，應予准許。超過部分，則
非有據，不應准許。又其請求將前開八十六年度上訴字第四七號刑事判決書全文分別
刊登於中國時報、聯合報、建國日報澎湖版之第一版半版面，並聲明道歉啟事一日。
以回復名譽，亦為有理由，應併准許。
查上訴人於原審一再抗辯：伊係縣議員，對於有關會議事項所為之言論及表決，對外
不負責任，且伊善意發表言論，而為適當之質詢、評論，而非意圖散布於眾，行為自
無違法可言云云（原審卷八○頁，原審法院八十六年度附民卷一○至一二頁），自屬
其重要之防禦方法，原審恝置不論，遽爾判決，顯有判決不備理由之違法。上訴論旨
，指摘原判決其敗訴部分不當，求予廢棄，非無理由。
據上論結，本件上訴為有理由，依民事訴訟法第四百七十七條第一項、第四百七十八
條第一項，判決如主文。
中      華      民      國    八十七    年      五      月    二十九    日
                              最高法院民事第三庭
                                  審判長法官  范  秉  閣
                                        法官  朱  建  男
                                        法官  曾  煌  圳
                                        法官  許  澍  林
                                        法官  鄭  玉  山
      右正本證明與原本無異
                                              書  記  官
中      華      民      國    八十七    年      六      月     十五     日
